【裁判字號】    95,台上,1760
【裁判日期】    950407
【裁判案由】    違反毒品危害防制條例
【裁判全文】
最高法院刑事判決            九十五年度台上字第一七六０號
    上  訴  人  甲○○
                        之28.
                        號3樓.
                        （另案在台灣桃園監獄執行中）
    選任辯護人  辛  武律師
                江松鶴律師
    上  訴  人  乙○○原名江.
                        巷27.
    選任辯護人  陳棋銘律師
上列上訴人等因違反毒品危害防制條例案件，不服台灣高等法院
中華民國九十五年一月十七日第二審判決（九十四年度上重訴字
第八一號，起訴案號：台灣桃園地方法院檢察署九十三年度偵字
第一二０九０、一二０九四、一四０五六、一四０五九號），提
起上訴，本院判決如下：
    主  文
原判決撤銷，發回台灣高等法院。
    理  由
本件原判決維持第一審論處上訴人甲○○以共同連續運輸第一級
毒品罪，處無期徒刑，褫奪公權終身，並宣告扣案如原判決附表
一、三、五所示之物沒收銷燬；附表二、四、六所示之物沒收部
分之判決，駁回該上訴人在第二審之上訴。又撤銷第一審關於上
訴人乙○○（原名江耿賢，於民國九十四年十月十一日更名）部
分之科刑判決，改判論乙○○以共同運輸第一級毒品罪，處有期
徒刑拾貳年，並諭知扣案如原判決附表三所示之物沒收銷燬；附
表四所示之物沒收，固非無見。
惟按：(一)、刑事訴訟法採行直接審理及言詞審理原則，並為保障
被告之反對詰問權，明定被告以外之人於審判外之言詞或書面陳
述，除法律有規定者外，原則上不得作為證據。本件關於上訴人
甲○○之第一次犯行部分，即原判決事實欄第一項認定：上訴人
甲○○與已定讞之共犯陳秀容（業經原法院另案判刑確定）及某
綽號小吳、自稱「朱家」之成年男子共同運輸第一級毒品海洛
因等情部分，原判決於理由內，係以陳秀容之同居人鄭宏義致陳
秀容之書信，內載「甲○○跟你同班機，竟騙你攜帶毒品，陷你
家庭破碎……」、「與你通（同）機且皮箱是他的的那位『甲○
○』，你請法官調查……」等語，資為其認上訴人甲○○否認參
與此部分犯罪，所為辯解不足採取之論據之一（見原判決第九頁
第十一至十九頁）。然查上開信函應屬被告以外之人於審判外之
書面陳述，原審未傳喚製作該書信之鄭宏義到庭以言詞陳述，依
法踐行調查程序，復未說明有何合於法律所定例外得為證據之情
形，即逕採取該信件之內容為判決之基礎，難謂於法無違。(二)、
犯毒品危害防制條例第四條至第九條、第十二條、第十三條或第
十四條第一項、第二項之罪者，其供犯罪所用或因犯罪所得之財
物，均沒收之，如全部或一部不能沒收時，追徵其價額或以其財
產抵償之，為同條例第十九條第一項所明定。是凡犯該條例第四
條第一項之運輸第一級毒品罪者，其供犯罪所用之物如屬於犯人
所有，法院於裁判時即應宣告沒收，並無自由裁酌之權。本件關
於上訴人甲○○、乙○○（下稱上訴人等二人）共同運輸第一級
毒品海洛因部分（即原判決事實欄第二項部分），原判決於理由
欄說明此部分係經檢察官核發通訊監察書，由法務部調查局台中
市調查站對乙○○所有之0000000000號行動電話實施
監聽錄音，發現乙○○以上開行動電話，與持用0000000
000號行動電話之甲○○聯絡運輸毒品入境之相關事實等情，
並以上訴人等二人之對話經監聽錄音之譯文（附於第一審卷第
四十二至四十九頁），資為其認定上訴人等二人有此部分犯行之
主要證據之一（見原判決第十一頁末五行至第十四頁第六行）。
則依原判決前揭論述，上開0000000000號、0000
000000號行動電話應係供上訴人等二人共同運輸毒品海洛
因所用；其中0000000000號行動電話又係乙○○所有
之物，自應依法諭知沒收，如全部或一部不能沒收時，應追徵其
價額或以其財產抵償之。然原判決竟以該行動電話係供平日通訊
之用，非供運輸毒品直接所用之物等由，因認毋庸為沒收之宣告
（見原判決第十九頁第十三至十四行），非無判決不適用法則之
違誤。又甲○○持用之0000000000號行動電話究係何
人所有？因攸關該行動電話應否一併諭知沒收，原審未予調查究
明，尚不足據為適用法律之基礎，併屬無可維持。以上或為甲○
○上訴意旨所指摘，或為本院得依職權調查之事項；乙○○亦上
訴表示不服，應認原判決仍有撤銷發回之原因。末按本件關於上
訴人甲○○第一次犯行（即原判決事實欄第一項）部分，未據檢
察官起訴，原判決未說明其得併為審判之理由，即逕予論究，尚
欠周全；案經發回，宜併注意及之。
據上論結，應依刑事訴訟法第三百九十七條、第四百零一條，判
決如主文。
中    華    民    國  九十五  年    四    月    七    日
                      最高法院刑事第六庭
                          審判長法官  林  增  福
                                法官  邵  燕  玲
                                法官  張  清  埤
                                法官  陳  世  雄
                                法官  陳  朱  貴
      本件正本證明與原本無異
                                      書  記  官
中    華    民    國  九十五  年    四    月   十二   日
                                                      J


司法院資訊處製作；財團法人民間司法改革基金會備份。
